臺灣高等法院臺南分院刑事判決
111年度上易字第157號
上  訴  人  
即  被  告  劉憲中
上列上訴人因竊盜案件，不服臺灣臺南地方法院110年度易字第1
051號中華民國111年1月10日第一審判決（起訴案號：臺灣臺南
地方檢察署110年度偵字第15419號），提起上訴，本院判決如下
：
    主  文
原判決撤銷。
甲○○犯踰越安全設備竊盜罪，累犯，處有期徒刑陸月，如易科罰
金，以新臺幣壹仟元折算壹日。
    事  實
一、甲○○（起訴書誤繕為劉憲忠，應予更正）意圖為自己不法之
    所有，基於竊盜之犯意，於民國103年12月29日21時許，自
    夜間無人居住看守之臺南市○○區○○路0段00號嘉南藥理科技
    大學嬰幼兒保育系辦公室後方走道，爬窗戶進入辦公室，再
    到隔鄰之生活應用與保健系辦公室內，接連竊取該校教師丙
    ○○、甲○○所有之筆記型電腦各1台，得手後離去。嗣經警方
    在嬰幼兒保育系辦公室後方走道處的窗戶玻璃外側採得甲○○
    之指紋，始循線查獲上情。
二、案經臺南市政府警察局歸仁分局報請臺灣臺南地方檢察署檢
    察官偵查起訴。
　　理  由
壹、證據能力部分：
　　按被告以外之人於審判外之言詞或書面陳述，除法律有規定
    者外，不得作為證據，刑事訴訟法第159 條第1 項固有明文
    。然依同法第159 條之5 規定：「被告以外之人於審判外之
    陳述，雖不符前4 條之規定，而經當事人於審判程序同意作
    為證據，法院審酌該言詞陳述或書面陳述作成時之情況，認
    為適當者，亦得為證據。當事人、代理人或辯護人於法院調
    查證據時，知有第159 條第1 項不得為證據之情形，而未於
    言詞辯論終結前聲明異議者，視為有前項之同意」，其立法
    旨趣無非係慮及傳聞證據未經當事人之反對詰問予以核實，
    原則上先予排除，惟若當事人已放棄詰問或未聲明異議，基
    於證據資料愈豐富，愈有助於真實發見之理念，且強化言詞
    辯論主義，法院仍可承認該傳聞證據之證據能力。查，本判
    決所引用被告以外之人於審判外之言詞或書面陳述，經檢察
    官、上訴人即被告（下稱被告）甲○○於本院審理時均表示同
    意有證據能力（見本院卷第77-78 頁），且經本院於審判期
    日依法踐行調查證據程序，檢察官、被告於本院言詞辯論終
    結前均未表示異議，本院審酌該等具有傳聞證據性質之證據
    ，其取得過程並無瑕疵或任何不適當之情況，應無不宜作為
    證據之情事，認以之作為本案之證據，應屬適當，依刑事訴
    訟法第159 條之5 之規定，自得作為證據。
貳、實體部分：
一、上揭事實，業據被告甲○○於偵訊、原審及本院審理時坦承不
    諱（見110年度偵字第15419號卷《下稱偵卷》第57-58頁；原
    審卷第45、49、52頁；本院卷第76、83頁），並經被害人丙
    ○○、甲○○之代理人王祺媛於警詢陳述綦詳（見警卷第3-4頁
    ），復有內政部警政署刑事警察局110年6月3日刑紋字第110
    0047765號鑑定書、臺南市政府警察局歸仁分局刑案現場勘
    察紀錄表、現場圖、現場勘察採證照片、證物清單、證物採
    驗紀錄表、內政部警政署刑事警察局鑑定書附卷可按（見警
    卷第11-16、17-32、35、39頁），足認被告任意性之自白核
    與事實相符，堪可採信。綜上所述，本件事證明確，被告之
    犯行堪以認定，應依法論科。
二、論罪科刑部分：
  ㈠按行為後法律有變更者，適用行為時之法律。但行為後之法
    律有利於行為人者，適用最有利於行為人之法律，刑法第2
    條第1項定有明文。查被告行為後，刑法第321條業於民國10
    8年5月29日經總統公布修正，並於同年5月31日施行，而修
    正前刑法第321條第1項規定：「犯竊盜罪而有下列情形之一
    者，處6月以上、5年以下有期徒刑，得併科新臺幣(下同)10
    萬元以下罰金：一、侵入住宅或有人居住之建築物、船艦或
    隱匿其內而犯之者。二、毀越門扇、牆垣或其他安全設備而
    犯之者。三、攜帶兇器而犯之者。四、結夥三人以上而犯之
    者。五、乘火災、水災或其他災害之際而犯之者。六、在車
    站、埠頭、航空站或其他供水、陸、空公眾運輸之舟、車、
    航空機內而犯之者。」，修正後則規定：「犯前條第1項、
    第2項之罪而有下列情形之一者，處6月以上5年以下有期徒
    刑，得併科50萬元以下罰金：一、侵入住宅或有人居住之建
    築物、船艦或隱匿其內而犯之。二、毀越門窗、牆垣或其他
    安全設備而犯之。三、攜帶兇器而犯之。四、結夥三人以上
    而犯之。五、乘火災、水災或其他災害之際而犯之。六、在
    車站、港埠、航空站或其他供水、陸、空公眾運輸之舟、車
    、航空機內而犯之。」經比較修正前後之規定，關於併科罰
    金刑部分，修正前原規定10萬元，然修正後提高為50萬元，
    經比較新舊法適用結果，自以修正前之規定較有利於被告，
    故依刑法第2條第1項本文之規定，應適用被告行為時之法律
    即修正前刑法第321條第1項之規定論處。
　㈡又按刑法第321條第1項第2款於108年5月31日生效後，原條文
    之「門扇」修正為「門窗」。於修正前實務向來認為「門扇
    」專指門戶而言，而所謂「其他安全設備」，則指門扇、牆
    垣以外，依通常觀念足認防盜之一切設備而言，諸如門鎖、
    窗戶、冷氣孔、房間門或通往陽臺之門均屬之（最高法院55
    年台上字第547號、78年度台上字第4418號判決意旨參照）
    ，是窗戶具有防閑之效用，依社會通常之觀念，屬於維護安
    全之防盜設備，自屬同條文規定之安全設備。至同條款所謂
    「毀」係指毀損，稱「越」則指踰越或超越，只要踰越或超
    越門扇、牆垣或其他安全設備之行為使該門扇、牆垣或其他
    安全設備喪失防盜作用，即該當於上開規定之要件。本案被
    告以攀爬踰越窗戶方式，進入上址行竊，核其所為，係犯修
    正前刑法第321條第1項第2款之踰越安全設備竊盜罪。公訴
    意旨認被告係犯毀越門扇之加重竊盜罪嫌，尚有誤會，惟此
    僅係同條款之加重條件認定有異，尚不生變更起訴法條問題
    ，併此敘明。
　㈢被告竊取之2台筆記型電腦，係分屬不同管領人（丙○○、甲○○
    ）之財物，被告所侵害之法益所有人固屬相異，惟被告進入
    嘉南藥理科技大學生活應用與保健系辦公室時，主觀上之目
    的即在竊取該辦公內之財物，該2次竊盜犯行間具有緊密之
    時間與空間的關係，則被告於緊密之同一時、地，基於單一
    犯罪之意思，竊取不同管領權人（丙○○、甲○○）之財物，係
    屬一行為觸犯數罪名，為想像競合犯，應從一重論以踰越安
    全設備竊盜罪。
　㈣累犯之說明：
　⒈被告前因竊盜、侵占案件，經本院以98年度聲字第600號裁定
    應執行有期徒刑2年7月確定，於102年7月13日因縮短刑期執
    行完畢出監，有臺灣高等法院被告前案紀錄表在卷可佐，其
    於有期徒刑執行完畢後5年內故意再犯本案有期徒刑以上之
    罪，為累犯。
　⒉依司法院釋字第775號解釋意旨，構成累犯者，不分情節，一
    律加重最低本刑，於不符合刑法第59條所定要件之情形下，
    致生行為人所受之刑罰超過其所應負擔罪責之個案，不符罪
    刑相當原則、比例原則。於此範圍內，在修正前，為避免發
    生上述罪刑不相當之情形，法院就該個案應裁量是否加重最
    低本刑；依此，該解釋係指個案應量處最低法定刑、又無法
    適用刑法第59條在內減輕規定之情形，法院應依此解釋意旨
    裁量不予加重最低本刑（最高法院108年度台上字第338號判
    決意旨參照）。考量被告上開構成累犯之犯罪紀錄，雖有部
    分與本案犯罪類型相同，但衡酌被告本案犯行屬刑法第61條
    第2款所定之罪，其竊得之筆記型電腦價值共約3萬3千元，
    業據被害人之代理人王祺媛於警詢時陳明屬實（見警卷第3
    頁），且被告於本院審理時已與被害人達成和解，並已履行
    完畢乙情，業據被告陳明在卷（見本院卷第84頁），復有和
    解書在卷可按（見本院卷第87頁），又被告犯行未對他人造
    成生命、身體之實際危害，犯罪情節及所生損害程度尚非嚴
    重，佐以本案係於103年12月間所犯，而被告另案自106年10
    月26日假釋以來（107年4月10日假釋期滿），迄今未曾再犯
    罪，有其前案紀錄表可憑，足見被告確有悛悔之心，倘就被
    告於103年12月間所犯踰越安全設備竊盜罪之最低本刑，再
    依累犯加重其刑，即應宣告不得易科罰金、不得易服社會勞
    動之有期徒刑，依上述被告犯罪之具體情狀、行為背景及侵
    害法益綜合觀之，實與罪刑不相當，依上揭大法官解釋意旨
    ，本院就此部分不加重其最低本刑。
三、撤銷改判之理由：
　㈠原審認被告罪證明確，予以論罪科刑，固非無見。然查：⑴被
    告侵入嘉南藥理科技大學生活應用與保健系辦公室內，竊取
    被害人丙○○、甲○○所有之筆記型電腦各1台之行為，
　　屬一行為觸犯數罪名，為想像競合犯，應從一重論以踰越安
    全設備竊盜罪，已如前述，原判決以被告所竊取之筆記型電
    腦，各自有獨立之管領權，侵害之法益亦有不同，認被告各
    次竊盜行為，彼此顯然各自獨立，而予以分論併罰，不無違
    誤；⑵被告本件犯行雖構成累犯，然經本院裁量後，認不需
    加重最低刑度，詳如前述，原判決依累犯規定加重其刑，即
    有未合；⑶按行為人犯後悔悟之程度，是否與被害人（告訴
    人）達成和解，及其後是否能確實善後履行和解條件，以彌
    補被害人（告訴人）之損害，均攸關於法院判決量刑之審酌
    ，且基於「修復式司法」理念，國家亦有責權衡被告接受國
    家刑罰權執行之法益與確保被害人（告訴人）損害彌補之法
    益，務必使二者間在法理上力求衡平。查被告已於本院審理
    期間與被害人丙○○、甲○○成立和解，同意賠償被害人2人共2
    萬元，並已履行完畢等情，業據被告陳明在卷，並有被告與
    被害人丙○○、甲○○簽立之和解書附卷可憑，顯見被告犯後態
    度已有不同，據此，有關原審就量刑審酌之事項已發生變動
    ，原審未及審酌上情，容有未洽；⑷被告既與被害人丙○○、
    甲○○達成和解，且已履行完畢，則原審未及審酌而就被告未
    扣案之犯罪所得諭知沒收，如全部或一部不能沒收或不宜執
    行沒收時，追徵其價額，亦有未當。被告上訴意旨以其所犯
    本案應論以一罪，及其已與被害人和解，請求從輕量刑，為
    有理由，且原判決復有上開可議之處，自應由本院將原判決
    予以撤銷改判。
　㈡爰審酌被告前有多次竊盜之前案紀錄（構成累犯之前案紀錄
    ，不重複審酌），其仍不思以正途取財，竟違犯本件隨意竊
    取他人之物之犯行，顯見其漠視他人財物之所有權，法紀觀
    念薄弱，自屬非是，惟斟酌被告犯罪時所採之手段亦尚屬平
    和，且犯後坦承犯行不諱，表現悔意，復已賠償被害人之損
    失，犯後態度尚稱良好，兼衡被告之犯罪動機、手段、所生
    損害，暨其自陳碩士畢業之智識程度，目前在南科工作，每
    月收入約5萬元，已婚、育有1名未成年子女之家庭生活狀況
    等一切情狀，量處如主文第二項所示之刑，並諭知易科罰金
    之折算標準。
　㈢至被告雖請求給予緩刑之宣告，然刑法第74條所規定得宣告
    緩刑者，以受2年以下有期徒刑、拘役或罰金之宣告，而未
    曾因故意犯罪受有期徒刑以上刑之宣告，或前因故意犯罪受
    有期徒刑以上刑之宣告，執行完畢或赦免後，5年以內未曾
    因故意犯罪受有期徒刑以上刑之宣告為要件，而被告前因竊
    盜案件受有期徒刑以上刑之宣告，於106年10月26日縮短刑
    期假釋出監，在假釋中付保護管束，並於107年4月10日保護
    管束期滿假釋未經撤銷而執行完畢，有臺灣高等法院被告前
    案紀錄表在卷可憑，其執行完畢迄今未逾5年，自不符合緩
    刑之要件，附此敘明。　
四、沒收之說明：
　　本件被告所竊取之筆記型電腦2台，被告供稱其已將該等筆
    記型電腦變賣，所得款項亦已花完等語（見本院卷第85頁）
    ，此部分犯罪所得本應予宣告沒收或追徵，惟被告已與被害
    人丙○○、甲○○以2萬元達成和解並履行賠償完畢，已如前述
    ，被告賠償之金額雖少於被害人之代理人王祺媛於警詢指述
    遭竊物品之價值（2台筆記型電腦之價值分別為2萬1千元、1
    萬2千元），惟依被告與被害人丙○○、甲○○簽立之和解書記
    載，被害人丙○○、甲○○就其餘請求權均拋棄，不得再就本事
    件為其他請求，堪認再就被告犯罪所得宣告沒收或追徵，恐
    有過苛之虞，爰依刑法第38條之2 第2 項之規定，不予宣告
    沒收或追徵。
據上論斷，應依刑事訴訟法第369條第1項前段、第364條、第299
條第1 項前段（僅記載程序法條），判決如主文。
本案經檢察官李宗榮提起公訴，檢察官葉耿旭到庭執行職務。
中　　華　　民　　國　　111 　年　　5 　　月　　17　　日
                  刑事第三庭    審判長法  官  陳連發
                                      法  官  洪榮家   
                                      法  官  何秀燕
以上正本證明與原本無異。
不得上訴。
　　　　　　　　　　　　　　　　　　　書記官  翁心欣
中　　華　　民　　國　　111 　年　　5 　　月　　17　　日

附錄本案論罪科刑法條：
修正前中華民國刑法第321條
犯竊盜罪而有下列情形之一者，處6月以上、5年以下有期徒刑，
得併科新臺幣10萬元以下罰金：
一、侵入住宅或有人居住之建築物、船艦或隱匿其內而犯之者。
二、毀越門扇、牆垣或其他安全設備而犯之者。
三、攜帶兇器而犯之者。
四、結夥三人以上而犯之者。
五、乘火災、水災或其他災害之際而犯之者。
六、在車站、埠頭、航空站或其他供水、陸、空公眾運輸之舟、
    車、航空機內而犯之者。
前項之未遂犯罰之。